臺灣臺東地方法院刑事判決
110年度原交訴字第2號
公  訴  人  臺灣臺東地方檢察署檢察官
被      告  宋天樑



指定辯護人  本院公設辯護人丁經岳  
上列被告因公共危險等案件，經檢察官提起公訴（109年度偵字
第2936號）後，於本院準備程序進行中，被告先就被訴事實為有
罪之陳述，經檢察官聲請改依協商程序而為判決，本院裁定改行
協商程序，判決如下：
    主  文
宋天樑犯不能安全駕駛動力交通工具罪，累犯，處有期徒刑陸月
，如易科罰金，以新臺幣壹仟元折算壹日。又犯肇事致人傷害逃
逸罪，累犯，處有期徒刑陸月，如易科罰金，以新臺幣壹仟元折
算壹日。應執行有期徒刑拾月，如易科罰金，以新臺幣壹仟元折
算壹日。
    事實及理由
一、本件犯罪事實及證據，除檢察官起訴書犯罪事實欄一、第14
    行至第15行原記載「葉曉汶人車倒地受有膝部關節疼痛及左
    側大腿擦傷及左側手肘擦傷等傷害（傷害部分未具告訴）…
    」，經檢察官當庭更正為「葉曉汶人車倒地受有右側膝部關
    節腫痛、左側大腿部擦傷及左側手肘擦傷等傷害（傷害部分
    未具告訴）…」，證據部分補充「被告宋天樑於本院民國110
    年11月9日準備、協商程序時之自白（本院卷第195頁、第20
    7頁）」外，其餘均引用之（如附件）。
二、本件經檢察官與被告於審判外達成協商之合意，且被告已認
    罪，其合意內容如主文所示。經查，上開協商合意並無刑事
    訴訟法第455條之4第1項所列情形之一，檢察官既聲請改依
    協商程序而為判決，本院爰不經言詞辯論，於協商合意範圍
    內為協商判決。
三、應適用之法條：刑事訴訟法第455條之2第1項、第455條之4
    第2項、第455條之8、第454條第2項，刑法第2條第1項但書
    、第185條之3第1項第1款、(修正後)第185條之4第1項前段
    、第47條第1項、第41條第1項前段、第8項、第51條第5款。
四、附記事項
(一)按行為後法律有變更者，適用行為時之法律。但行為後之法
    律有利於行為人者，適用最有利於行為人之法律，刑法第2
    條第1項定有明文。本件被告行為後，刑法第185條之4業於
    民國110年5月28日修正公布、同年月30日生效施行。修正前
    刑法第185條之4原規定：「駕駛動力交通工具肇事，致人死
    傷而逃逸者，處1年以上7年以下有期徒刑。」，修正後同條
    第1項規定：「駕駛動力交通工具發生交通事故，致人傷害
    而逃逸者，處6月以上5年以下有期徒刑；致人於死或重傷而
    逃逸者，處1年以上7年以下有徒刑。」，另增訂第2項：「
    犯前項之罪，駕駛人於發生交通事故致人死傷係無過失者，
    減輕或免除其刑。」。比較修正前、後規定，修正前對於逃
    逸之被告不分其就「肇事」有無過失，一律處1年以上7年以
    下有期徒刑，修正後則將原規定「肇事」修正為「發生交通
    事故」，並以被告就「發生交通事故」有無過失，分別依第
    1項、第2項規定論處；有過失者，以造成傷亡程度輕重異其
    處罰，第1項前段規定：「致人傷害而逃逸者，處6月以上5
    年以下有期徒刑」，後段則規定：「致人於死或重傷而逃逸
    者，處1年以上7年以下有期徒刑」；至若被告於發生交通事
    故致人死傷係「無過失」者，依增訂第2項規定：「減輕或
    免除其刑」。本件被告駕駛動力交通工具發生交通事故致人
    受傷而逃逸，修正後之法定刑為有期徒刑6月以上5年以下，
    較之修正前之1年以上7年以下為輕，修正後之規定對被告較
    為有利，依刑法第2條第1項但書規定，自應適用修正後之刑
    法第185條之4第1項前段規定論處。
(二)核被告所為，係犯刑法第185條之3第1項第1款之不能安全駕
    駛動力交通工具罪及修正後刑法第185條之4第1項前段之肇
    事致人傷害逃逸罪。被告所犯上開2罪，犯意各別，行為互
    殊，應分論併罰。
(三)另查被告前於107年間因不能安全駕駛致交通危險案件，經
    本院以107年度東原交簡字第530號判決判處有期徒刑4月確
    定，於108年8月26日因徒刑易服社會勞動履行完成而執行完
    畢，有臺灣高等法院被告前案紀錄表1份在卷足憑（本院卷1
    9至33頁），其於該徒刑執行完畢後，5年以內故意再犯本案
    有期徒刑以上之各罪，均為累犯。依司法院大法官釋字第77
    5號解釋意旨，審酌被告再犯本件不能安全駕駛動力交通工
    具部分與前揭有期徒刑執行完畢之案件罪質相同，且上開案
    件執行完畢後，猶未記取教訓，於109年9月23日再犯本件之
    不能安全駕駛動力交通工具犯行，足見被告遵循法律之決心
    不堅，對於刑罰反應力薄弱，具有特別惡性，應依刑法第47
    條第1項規定，加重其刑。至被告所犯肇事致人傷害逃逸部
    分，雖與前揭不能安全駕駛動力交工具罪案件均規定於刑法
    公共危險罪章，然觀諸該章內所明文處罰之各種犯罪行為態
    樣本質仍屬有異，各罪所欲保護之法益亦非相同，刑法第18
    5條之3第1項之罪係對於行為人飲酒後欠缺安全駕駛能力，
    仍不顧其他交通參與者安危，逕自駕駛動力交通工具上路之
    行為予以處罰，至於刑法第185條之4第1項前段之肇事致人
    傷害逃逸罪乃維護交通安全，加強救護，減少被害人之死傷
    ，促使駕駛人於肇事後，能對被害人即時救護而制定；考量
    被害人葉曉汶因本案車禍事故雖受有前揭傷勢，然雙方業於
    偵查中已達成調解，被害人亦未提告訴，有臺東縣大武鄉調
    解委員會調解書、臺灣臺東地方檢察署公務電話紀錄單各1
    份在卷可憑（偵卷第35頁、第41頁），足見被告非無悔意，
    且已積極面對罪責及彌補損害，綜觀此情，被告所犯肇事致
    人傷害逃逸部分之法定刑與被告所應負擔之罪責應屬相當，
    並無依刑法第47條第1項規定必加重其最低法定本刑之必要
    ，認檢察官與被告協商結果適用刑法第47條累犯加重之規定
    並無不當。
五、本判決除有刑事訴訟法第455條之4第1項第1款、第2款、第4
    款、第6款、第7款所定情形之一，或違反同條第2項之規定
    者外，檢察官與被告均不得上訴。
六、如有前項得上訴之情形，得自收受判決送達之日起20日內，
    向本院提出上訴書狀，上訴於第二審法院。　　
本案經檢察官謝長夏、陳金鴻提起公訴，檢察官於盼盼、洪清秀
到庭執行職務。
中　　華　　民　　國　　110 　年　　11　　月　　26　　日
                  刑事第二庭  法　官  姚亞儒
以上正本證明與原本無異。
本判決不得上訴。但有刑事訴訟法第455條之4第1項第1款、第2
款、第4款、第6款、第7款所定情形，或協商判決違反同條第2項
之規定者，如不服本判決，應於收受送達後20日內向本院提出上
訴書狀，並應敘述具體理由；其未敘述上訴理由者，應於上訴期
間屆滿後20日內向本院補提理由書（均須按他造當事人之人數附
繕本）。「切勿逕送上級法院」。被害人對於本判決如有不服，
請書具不服之理由狀，請求檢察官上訴，其上訴期間之計算係以
檢察官收受判決正本之日期為準。　
                              書記官  楊姿敏　　　　　　
中　　華　　民　　國　　110 　年　　11　　月　　29　　日
附錄本判決論罪科刑之法條
中華民國刑法第185條之3
駕駛動力交通工具而有下列情形之一者，處2年以下有期徒刑，
得併科20萬元以下罰金：
一、吐氣所含酒精濃度達每公升零點二五毫克或血液中酒精濃度
    達百分之零點零五以上。
二、有前款以外之其他情事足認服用酒類或其他相類之物，致不
    能安全駕駛。
三、服用毒品、麻醉藥品或其他相類之物，致不能安全駕駛。
因而致人於死者，處3年以上10年以下有期徒刑；致重傷者，處1
年以上7年以下有期徒刑。
曾犯本條或陸海空軍刑法第54條之罪，經有罪判決確定或經緩起
訴處分確定，於五年內再犯第1項之罪因而致人於死者，處無期
徒刑或5年以上有期徒刑；致重傷者，處3年以上10年以下有期徒
刑。
中華民國刑法第185條之4　
駕駛動力交通工具發生交通事故，致人傷害而逃逸者，處6月以
上5年以下有期徒刑；致人於死或重傷而逃逸者，處1年以上7年
以下有期徒刑。
犯前項之罪，駕駛人於發生交通事故致人死傷係無過失者，減輕
或免除其刑。
附件：
臺灣臺東地方檢察署檢察官起訴書
                                     109年度偵字第2936號
　　被　　　告　宋天樑　男　52歲（民國00年0月00日生）
　　　　　　　　　　　　住臺東縣○○鄉○○路00號
　　　　　　　　　　　　居臺東縣○○鄉○○○路000號
　　　　　　　　　　　　國民身分證統一編號：Z000000000號
上列被告因公共危險等案件，業經偵查終結，認應提起公訴，茲
將犯罪事實及證據並所犯法條分敘如下：
　　　　犯罪事實
一、宋天樑前於民國107年間，因公共危險案件，經臺灣臺東地
    方法院以107年度東原交簡字第538號判決判處有期徒刑4月
    ，併科罰金新臺幣3萬元確定，於108年8月26日徒刑易服社
    會勞動執行完畢。詎仍不知悔改，於民國109年9月23日16時
    許至17時許，在臺東縣大武鄉大鳥村朋友住處飲用啤酒3瓶
    後，明知吐氣所含酒精濃度達每公升0.25毫克以上者，不得
    駕駛動力交通工具，仍基於酒後駕駛動力交通工具之犯意，
    於同日17時許酒後駕駛車牌號碼0000-00號自用小客車（下
    稱上開自小客車），沿臺東縣大武鄉大鳥村聯外道路由西向
    東行駛，嗣於同日18時17分許行經大鳥村聯外道路與臺東縣
    大武鄉臺9線415.9公里交岔路口，貿然闖越紅燈左轉進入臺
    東縣大武鄉臺9線，適葉曉汶騎乘車牌號碼000-0000號普通
    重型機車，沿臺東縣大武鄉臺9線由南向北行駛，行經上開
    路口左轉進入大鳥村聯外道路，兩車發生碰撞，葉曉汶人車
    倒地受有膝部關節疼痛及左側大腿部擦傷及左側手肘擦傷等
    傷害（傷害部分未具告訴）。宋天樑下車查看後，復基於肇
    事逃逸之犯意，於同日18時24分許駕駛上開自小客車駛離現
    場，警方接獲報案於同日20時38分許在大鳥濱海公園草叢尋
    獲宋天樑，並於同日20時50分許測得其吐氣所含酒精濃度達
    每公升0.67毫克（MG/L），始查悉上情。
二、案經臺東縣警察局大武分局報告偵辦。
　　　　證據並所犯法條
證據並所犯法條
一、證據清單及待證事實：
編號 證據名稱 待   證   事   實 1 被告宋天樑於警詢及偵訊中之供述 被告於民國109年9月23日16時許至17時飲酒後，仍駕駛上開自小客車行經上開路段與被害人葉曉汶騎乘普通重型機車發生交通事故後，逃離現場之事實，被告知悉被害人葉曉汶受傷之事實。 2 被告警詢時之錄音錄影檔案暨檢察官勘驗筆錄各1份 被告於民國109年9月23日18時24分至同日20時50分，皆無再飲酒之事實。 3 酒精測定紀錄表、呼氣酒精測試器檢定合格證書影本、臺東縣警察局舉發違反道路交通管理事件通知單影本各1份及被告實施酒測照片3張 被告酒後駕駛上開自小客車，行經上開路段之事實。 4 證人即被害人葉曉汶於警詢及偵訊中之證述 被害人葉曉汶與被告發生交通事故後受有犯罪事實欄所示之傷害，且被告於事發後逕行離去之事實。 5 道路交通事故現場圖、道路交通事故調查報告表㈠、㈡、公路監理電子閘門查詢資料、車輛詳細資料報表、刑案現場測繪圖各1紙、監視器光碟1片暨監視器畫面翻拍照片6張、現場照片8張及車輛撞擊痕跡照片7張。 證明被告駕駛上開自小客車闖紅燈因而肇事致人受傷，及肇事後逃逸之事實。被告下車後，被害人仍坐倒在地之事實。 6 臺東縣大武鄉衛生所診斷證明書1份 被害人葉曉汶因本件車禍受有犯罪事實欄所載傷害之事實。 
二、核被告所為，係犯刑法第185條之3第1項酒後駕駛動力交通
    工具及同法第185條之4肇事逃逸等罪嫌。被告所犯上開2罪
    間，犯意各別，行為互殊，請予分論併罰。被告前曾受如犯
    罪事實欄所示之有期徒刑執行完畢，有本署刑案資料查註紀錄表
    在卷足參，其於5年以內故意再犯本件有期徒刑以上之罪，就
    肇事逃逸部分核屬刑法第47條第1項前段規定之累犯，請依司
    法院大法官會議第775號解釋意旨，加重其本刑，並量處適當
    之刑。
三、依刑事訴訟法第251條第1項提起公訴。
　　此　致
臺灣臺東地方法院
中　　華　　民　　國　 109　　年　 12 　　月　　19　　日
　　　　　　　　　　　　　檢　察　官　謝長夏
                                      陳金鴻
本件正本證明與原本無異
中　　華　　民　　國　　110 　年　　 1 　 月　  11    日
                          書  記  官  王鈺婷
附錄本案所犯法條全文 
中華民國刑法第185條之3
駕駛動力交通工具而有下列情形之一者，處 2 年以下有期徒刑
，得併科 20 萬元以下罰金：
一、吐氣所含酒精濃度達每公升零點二五毫克或血液中酒精濃度
    達百分之零點零五以上。
二、有前款以外之其他情事足認服用酒類或其他相類之物，致不
    能安全駕駛。
三、服用毒品、麻醉藥品或其他相類之物，致不能安全駕駛。
因而致人於死者，處 3 年以上 10 年以下有期徒刑；致重傷者
，處 1 年以上 7 年以下有期徒刑。
曾犯本條或陸海空軍刑法第 54 條之罪，經有罪判決確定或經緩
起訴處分確定，於五年內再犯第 1 項之罪因而致人於死者，處
無期徒刑或 5 年以上有期徒刑；致重傷者，處 3 年以上 10 年
以下有期徒刑。
中華民國刑法第185條之4
（肇事遺棄罪）
駕駛動力交通工具肇事，致人死傷而逃逸者，處 1 年以上 7 年
以下有期徒刑。
【註：本條文規定：「駕駛動力交通工具肇事，致人死傷而逃逸
  者，處 1 年以上 7 年以下有期徒刑。」，依據司法院大法官
  民國 108 年 5 月 31 日釋字第 777 號解釋，其中有關「肇
  事」部分，可能語意所及之範圍，包括「因駕駛人之故意或過
  失」或「非因駕駛人之故意或過失」（因不可抗力、被害人或
  第三人之故意或過失）所致之事故，除因駕駛人之故意或過失
  所致之事故為該條所涵蓋，而無不明確外，其餘非因駕駛人之
  故意或過失所致事故之情形是否構成「肇事」，尚非一般受規
  範者所得理解或預見，於此範圍內，其文義有違法律明確性原
  則，此違反部分，應自本解釋公布之日起失其效力。有關刑度
  部分，一律以 1 年以上 7 年以下有期徒刑為其法定刑，致對
  犯罪情節輕微者無從為易科罰金之宣告，對此等情節輕微個案
  構成顯然過苛之處罰，於此範圍內，不符憲法罪刑相當原則，
  與憲法第 23 條比例原則有違。此違反部分，應自本解釋公布
  之日起，至遲於屆滿 2  年時，失其效力。】